臺灣高等法院臺南分院刑事判決
                                    109年度上訴字第527號
上  訴  人
即  被  告  甲○○



指定辯護人  本院公設辯護人簡松柏
上列上訴人因毒品危害防制條例案件，不服臺灣臺南地方法院10
8年度訴字第1235號中華民國109年3月18日第一審判決（起訴案
號：臺灣臺南地方檢察署108年度偵字第7945號、108年度偵字第
13188號），提起上訴，本院判決如下：
    主  文
上訴駁回。
    事  實
一、甲○○明知甲基安非他命為毒品危害防制條例第2條第2項第2 
    款所規定之第二級毒品，依法不得持有及販賣，竟與真實姓
    名年籍不詳綽號「阿鴻」之成年男子共同基於販賣第二級毒
    品甲基安非他命以營利之犯意聯絡，由意欲出售第二級毒品
    甲基安非他命之綽號「阿鴻」者，於民國107 年6月6日夜間
    ，在高雄市左營區裕誠路處，將販賣之第二級毒品甲基安非
    他命2 包（檢驗後淨重各為995.551公克、993.500公克）先
    交付給甲○○後，由甲○○攜至綽號「阿鴻」指定高雄市○○區○○
    路000 號前處，將之交付給前來為毒品買主拿取毒品之劉家
    凱。劉家凱取得該些毒品後，旋駕駛車牌號碼000- 0000號
    自用小客車欲運輸送至台中地區，於同年月7日凌晨2時25分
    許，行經臺南市○○區○道○號高速公路北向296.2公里處時，
    經警攔查查獲（劉家凱運輸第二級毒品部分，另經本院以10
    8年上訴字第606號刑事判決判處有期徒刑3年6月）。
二、案經臺灣臺南地方檢察署檢察官指揮臺南市政府警察局刑事
    警察大隊偵查起訴。
    理  由
壹、程序部分
　　本件當事人對於本院所引用之傳聞證據，均明示同意有證據
    能力（本院卷167-168、197頁），且於本院審理時，經逐一
    提示後，迄於言詞辯論終結前，未聲明異議，本院認該些證
    據做成之過程、內容均具備任意性、合法性，其陳述與本件
    待證事實具有關聯性，合於一般供述證據之採證基本條件，
    且證明力非明顯過低，以之作為證據，均屬適當，依刑事訴
    訟法第159條之5第1項規定，皆有證據能力。
貳、實體部分
一、認定犯罪事實所憑之證據及理由
　　訊據被告甲○○坦承與綽號「阿鴻」之成年男子共同販賣第二
    級毒品甲基安非他命犯行，核與證人劉家凱所述其自被告取
    得第二級毒品甲基安非他命2包後，欲返回台中等情相符。
    另被告交付給劉家凱之毒品2包經送鑑定後，均檢出第二級
    毒品甲基安非他命成分，此有高雄市立凱旋醫院107年07月0
    9日高市凱醫驗字第54250號濫用藥物成品檢驗鑑定書1份附
    卷可稽（警卷第190頁）。又政府對於查緝販賣毒品無不嚴
    格執行，且販賣第二級毒品罪更係重罪，設若無利可圖，一
    般持有毒品者，不致輕易將毒品交付他人。被告雖稱：其轉
    交本案甲基安非他命，並未獲利等語，惟被告亦陳稱：其與
    劉家凱認識後，互留微信，劉家凱請其幫忙牽線，其方幫忙
    找毒品上游「阿鴻」給劉家凱，107年6月7日當天，因「阿
    鴻」在忙，所以「阿鴻」交給我甲基安非他命2包，我與劉
    家凱約碰面，將甲基安非他命2包交給劉家凱等語（偵7945
    卷208頁），故被告應知悉「阿鴻」販賣甲基安非他命給劉
    家凱，及劉家凱日後轉手該些毒品均具營利意圖，且本件扣
    案之甲基安非他命驗餘淨重達1989.051公克（接近2公斤）
    ，顯非一般施用或零星轉讓，而此若無利可圖，一般人當不
    致出售或購入如此多之毒品，故被告雖於本案未取得金錢報
    酬，然其與「阿鴻」為本件販賣甲基安非他命犯行，主觀上
    亦有營利意圖者甚明。依此，堪認被告於偵、審之自白與事
    實相符，足以採信。被告共同販賣第二級毒品犯行，罪證明
    確，堪以認定，應依法論科。
二、論罪科刑
  ㈠按行為後法律有變更者，適用行為時之法律，但行為後之法
    律有利於行為人者，適用最有利於行為人之法律，刑法第2
    條第1項定有明文。查被告行為後，毒品危害防制條例第4條
    第2項及第17條第2項規定，業經修正，並於109年1月15日經
    總統公布，於6個月後即109年7月15日施行。修正前毒品危
    害防制條例第4條第2項規定「製造、運輸、販賣第二級毒品
    者，處無期徒刑或七年以上有期徒刑，得併科新臺幣一千萬
    元以下罰金。」，修正後則規定：「製造、運輸、販賣第二
    級毒品者，處無期徒刑或十年以上有期徒刑，得併科新臺幣
    一千五百萬元以下罰金。」，上開條文修正後均將有期徒刑
    及罰金刑上限提高；又毒品危害防制條例第17條第2項原規
    定「犯第4條至第8條之罪於偵查中及審判中均自白者，減輕
    其刑。」，修正後之規定為「犯第4條至第8條之罪於偵查中
    及歷次審判中均自白者，減輕其刑。」，排除曾偵、審自白
    ，但嗣後翻異前詞者，亦應以修正前規定有利於行為人。故
    經比較新舊法之規定，自以修正前規定較有利於被告，故應
    適用行為時即修正前毒品危害防制條例第4條第2項規定處斷
    ；偵、審自白減輕其刑規定，亦應適用較有利之修正前同條
    例第17條第2項之規定。原判決雖未及比較新舊法，惟適用
    法律並無違誤，爰不作為撤銷原判決之理由，先予敘明。
  ㈡核被告所為係犯(修正前)毒品危害防制條例第4條第2項之販
    賣第二級毒品罪。被告與綽號「阿鴻」者間，具有犯意聯絡
    及行為分擔，俱為共同正犯。
  ㈢刑之加重減輕：
  1.按刑法第50條、第51條，僅係規範數罪所宣告刑應如何定其
    應執行刑之問題，基於數宣告刑，應有數刑罰權之本質，倘
    併罰之數罪中，有一罪或部分之罪，其刑已於定執行刑之裁
    定前執行完畢者，並不因嗣後定執行刑而影響其刑已執行完
    畢之事實，於其執行完畢，5年以內故意再犯有期徒刑以上
    之罪者，自當成立累犯(最高法院104年度第6次刑事庭決議
    意旨參照)。查被告前因妨害公務案件，經臺灣橋頭地方法
    院於106年11月27日以106年度訴字第265號判處有期徒刑4月
    確定，於107年1月29日易科罰金執行完畢，嗣因被告另犯他
    案，經臺灣高等法院高雄分院於108年7月25日以108年度聲
    字第1046號刑事裁定定應執行有期徒刑5年6月等情，有臺灣
    高等法院被告前案紀錄表1份在卷可參，被告所犯妨害公務
    案件，於前揭定應執行刑裁定前，業已執行完畢，並不因嗣
    後另定應執行刑而影響其業已執行完畢之事實。
  2.被告於前案有期徒刑執行完畢後5年以內故意再犯本案有期
    徒刑以上之罪，為累犯，依其前後犯案之情節，顯見被告未
    因前案徒刑執行完畢有所警惕，其對刑罰之反應力顯然薄弱
    ，有其特別惡性，且無應量處最低法定刑又無法適用刑法第
    59條酌量減輕其刑規定之情形，參酌司法院釋字第775號解
    釋意旨，對被告加重其刑，無違憲法罪刑相當原則；且依上
    述解釋理由書之說明，所謂「一律加重最低本刑，致個案過
    苛部分，不符憲法罪刑相當原則及比例原則」之情形，應是
    指「因累犯加重之規定致無法處以最低法定本刑，使行為人
    所受之刑罰超過其所應負擔罪責」之個案（最高法院109年
    度台上字第714號刑事判決參照）。本案被告依其犯罪情節
    ，並無處以法定最輕本刑仍顯過苛之情形，故在刑法第47條
    修正之前，仍應適用累犯之規定，除法定刑無期徒刑不得加
    重外，其餘加重其刑。
  3.被告於偵查及審判中均自白上開販賣毒品犯行，應依修正前
    毒品危害防制條例第17條第2項之規定減輕其刑，並依刑法
    第71條第1項之規定，先加後減之。另偵查機關並未因被告
    之供述而查獲上游毒販「阿鴻」乙節，復有臺灣臺南地方檢
    察署108年12月10日與109年5月14日函、臺南市政府警察局1
    08年12月17日、109年2月5日及109年5月1日等函文與所附偵
    辦資料在卷可參（原審卷57頁、本院卷161頁；原審卷73-77
    、89頁及本院卷75-159頁），自無從依同條例第17條第1項
    規定減輕其刑，附此說明。
  4.是否有刑法第59條酌減其刑規定之適用
　　被告雖請求再依刑法第59條規定酌減其刑，惟按刑法第59條
    所規定之酌量減輕其刑，係裁判上之減輕，必以犯罪之情狀
    可憫恕，認為宣告法定最低度之刑猶嫌過重者，始有其適用
    。如別有法定減輕之事由，應先依法定減輕事由減輕其刑後
    ，科以最低刑度，猶嫌過重時，始得為之；若有2種以上法
    定減輕事由，仍應先依法定減輕事由遞減其刑後，科以最低
    刑度，猶嫌過重時，始得再依刑法第59條規定酌減其刑（最
    高法院99年度台上字第5999號判決參照）。查修正前毒品危
    害防制條例第4條第2項規定之販賣第二級毒品罪，法定本刑
    為無期徒刑或7年以上有期徒刑，本案被告因偵、審自白，
    依修正前毒品危害防制條例第17條第2項規定減輕其刑後，
    法定最低度刑僅為3年6月以上有期徒刑，本院酌以刑法第57
    條各款所列事項以及其他一切與犯罪有關之情狀後，認被告
    不思以正常管道賺取金錢，販賣甲基安非他命以營利益，尤
    其本件販賣之甲基安非他命之重量，依上述高雄市立凱旋醫
    院107年7月9日鑑定書（警卷190頁），其驗餘淨重達1989.0
    51公克，數量不輕，對社會治安及國人身心之戕害甚巨，實
    難認為尚有情輕法重之情事，不宜再引用刑法第59條規定酌
    量減輕其刑。
參、上訴駁回理由
一、原判決認被告共同販賣第二級毒品犯行，事證明確，依（修
    正前）毒品危害防制條例第4 條第2 項、（修正前）第17條
    第2項，刑法第11條、第28條、第47條第1項規定，並審酌被
    告與綽號「阿鴻」者共同販賣第二級毒品，助長毒品氾濫之
    風，戕害施用者之身心健康，可能引發犯罪，對社會治安造
    成一定之影響，應予相當非難，惟念被告犯罪後，均坦承犯
    行，非無悔意，另參酌被告共同販賣之毒品重量不輕，但實
    際未獲報酬等情狀，就其共同販賣第二級毒品犯行，量處有
    期徒刑4年2月。另就沒收部分，說明⑴另案扣得之甲基安非
    他命2包（含包裝袋），雖屬被告販賣之毒品，然此部分業
    於原審107年度重訴字第25號關於劉家凱運輸第二級毒品案
    件中宣告沒收銷燬，故不再於本案宣告沒收銷燬；⑵本案無
    證據證明被告獲有犯罪所得，故對此部分無庸宣告沒收。核
    其認事用法並無不當，量刑亦屬妥適。
二、被告上訴意旨略以：⑴被告有供出毒品來源「阿鴻」，應有
    毒品危害防制條例第17條第1項之適用，原判決未適用該規
    定減輕其刑，應有不當；⑵被告所犯之上述妨害公務前案，
    業與他罪定應執行有期徒刑5年6月，尚未執行完畢，應不構
    成累犯；縱構成累犯，其前犯之妨害公務罪，其罪質、侵害
    之法益與販賣毒品不同，且未入監服刑，依上述大法官會議
    解釋意旨，難認刑法反應力薄弱而有加重其刑，原判決依累
    犯加重其刑，應有未洽；⑶被告販賣甲基安非他命之犯罪情
    節輕微，相較大盤或中盤毒梟，對社會危害程度不高，其犯
    罪情狀應屬有別，應有刑法第59條所定情輕法重之情事，原
    審未適用刑法第59條規定酌減其刑應有不當；⑷另被告尚未
    由本案獲利，犯後坦承犯行，且配合員警供出上游，縱未因
    其供述查獲，但可見被告悔悟之心，原審量刑亦有過重情事
    。原判決既有上述不當之處，爰上訴請求撤銷原判決，從輕
    量刑。
三、上訴判斷
　㈠本案並未因被告供述而查獲其所稱之毒品上游「阿鴻」等情
    ，業經詳述如前，被告猶執前詞指摘原審此部分認定不當，
    其上訴並無理由。
　㈡被告雖又以前詞上訴指摘原判決適用累犯規定加重其刑為不
    當，惟查：
　1.按刑法第50條、第51條，僅係規範數罪所宣告刑應如何定其
    應執行刑之問題，基於數宣告刑，應有數刑罰權之本質，倘
    併罰之數罪中，有一罪或部分之罪，其刑已於定執行刑之裁
    定前執行完畢者，並不因嗣後定執行刑而影響其刑已執行完
    畢之事實，於其執行完畢，5年以內故意再犯有期徒刑以上
    之罪者，自當成立累犯（104年度第6次刑事庭會議決議意旨
    參照）。被告前犯之妨害公務案件，經臺灣橋頭地方法院判
    處有期徒刑4月確定，既已於107年1月29日易科罰金執行完
    畢，縱之後因另犯他案，再經臺灣高等法院高雄分院將已執
    行完畢之妨害公務案件與嗣後所犯之不能安全駕駛公共危險
    罪、妨害公眾往來安全罪、傷害罪及違反毒品危害防制條例
    罪等，以108年度聲字第1046號刑事裁定定應執行有期徒刑5
    年6月（參上述臺灣高等法院被告前案紀錄表，本院卷42頁
    ），尚未執行完畢。但被告所犯妨害公務案件，於前揭定應
    執行刑裁定前，業已執行完畢，自不因嗣後另定應執行刑而
    影響其業已執行完畢之事實。因此，被告於本案中，仍有累
    犯規定之適用，被告以此指摘原判決不當，亦無理由。
　2.按刑法第47條第1項關於累犯加重本刑之規定，司法院釋字
    第775號解釋意旨，係基於累犯因其具特別惡性及對刑罰反
    應力薄弱等加重其刑之立法理由，故認累犯加重其刑規定非
    全部違憲，而係僅在個案應量處最輕法定刑，卻無法適用刑
    法第59條在內減輕規定之情形，法院方有依本號解釋意旨裁
    量不予加重最低本刑之必要。至於行為人對刑罰反應薄弱與
    否，如其因前案入監服刑，經監禁矯治後仍再犯者，固可據
    此認其刑罰反應薄弱，符合累犯加重其刑之立法目的；但行
    為人如前案為較輕之罪，未入監服刑，係以易科罰金、易服
    社會勞動等方式執行完畢者，其雖未受監禁矯治，但實際亦
    已因前案而受刑事處罰，若於執行完畢後再犯，且所犯之後
    案又為重罪，可見行為人無視前案刑罰警惕，再犯情節更嚴
    重之後案，當亦可據以認定其刑罰反應薄弱，符合累犯加重
    其刑之立法目的。否則，如僅以前案為輕罪，未曾受監禁矯
    治，前、後案罪質不同，即認不宜依累犯規定加重其刑，無
    視行為人再犯後案嚴重犯行所彰顯之惡性，應非事理之平。
    查本件被告前犯妨害公務罪，經法院判決有期徒刑4月，易
    科罰金執行完畢，雖非重罪，亦未入監受監禁矯治，且與本
    件販賣第二級毒品案件，罪質不同，然被告前犯之妨害公務
    罪為法定刑5年以下有期徒刑之輕罪（損壞公務員職務上掌
    管之物品罪），其於該輕罪執行完畢後未滿1年，竟再犯本
    件法定刑為無期徒刑或7年以上有期徒刑之販賣第二級毒品
    重罪，可見其對前案之刑罰反應薄弱。且被告販賣之甲基安
    非他命重量將近2公斤，對於毒品擴散，以及社會安全所生
    之潛在危險不輕，犯罪具相當惡性，因此，由上述各情觀之
    ，被告對刑罰反應應屬薄弱，且具相當惡性，並無不宜依累
    犯規定加重其刑之情事。被告以前述理由認依上開解釋意旨
    ，縱其構成累犯，但不應加重其刑，此部分上訴理由應不可
    採。
　㈢按犯罪之情狀顯可憫恕，認科以最低度刑仍嫌過重者，固  
    得依據刑法第59條規定酌量減輕其刑。條文所謂犯罪情狀，
    必須有特殊之環境及原因，在客觀上顯然足以引起一般同情
    ，認為縱予宣告法定最低刑度猶嫌過重；而所謂犯罪情狀顯
    可憫恕，係指裁判者審酌刑法第57條各款所列事項，以行為
    人之責任為基礎之一切情狀，予以全盤考量後，認其程度已
    達顯可憫恕之程度，始有其適用。本案被告依累犯及偵審自
    白等規定先加後減後，法定最低度刑為3年7月以上之有期徒
    刑，衡諸被告販賣之甲基安他命數量非微，對社會治安及國
    人身心之戕害匪淺等犯罪情狀，殊無堪資憫恕可言。被告上
    訴主張原判決未適用刑法第59條規定酌減其刑為不當，應無
    理由。
  ㈣量刑是否正確或妥適，端視在科刑過程中對於各種刑罰目的
    之判斷權衡是否得當，以及對科刑相關情狀事證是否為適當
    審酌而定。原審判決已具體審酌於本案之犯罪情節，交易之
    毒品數量，對於毒品氾濫與社會治安所造成之影響，以及被
    告始終坦承犯行之犯後態度、未取得犯罪所得等犯罪情狀，
    且說明係因被告經手販賣毒品數量甚鉅，故認被告於原審求
    處之有期徒刑3年6月過輕後，判處被告有期徒刑4年2月，核
    與刑法第57條之規定無違，既未逾越法定刑度，復未濫用自
    由裁量權限而有輕重失衡之處，或有違反比例原則、平等原
    則之情，難謂其量刑有過重之處。況被告上訴理由所主張犯
    後坦承犯行，本次犯行無所得等情，均已為原審量刑時所審
    酌，而販賣第二級毒品罪，法定最低本刑為有期徒刑7 年（
    得併科1000 萬元以下罰金），被告依累犯及偵、審自白等
    規定先加後減後，法定最低度刑為3年7月以上之有期徒刑，
    原審量處有期徒刑4 年2 月，僅係在法定最輕本刑之上酌加
    數月，自難認有何過重情事，被告上訴指摘原判決量刑過重
    ，此部分上訴亦無理由。
四、綜上所述，本件被告上訴無理由，應予駁回。
據上論斷，應依刑事訴訟法第368條，判決如主文。
本案經檢察官錢鴻明提起公訴，檢察官鄭益雄到庭執行職務。
中　　華　　民　　國　　109 　年　　10　　月　　29　　日
　　　　　　　　　刑事第六庭    審判長法  官  張瑛宗
                                      法  官  李秋瑩
                                      法  官  林坤志
以上正本證明與原本無異。
如不服本判決應於收受送達後20日內向本院提出上訴書狀，其未
敘述上訴理由者，並得於提起上訴後20日內向本院補提理由書（
均須按他造當事人之人數附繕本）「切勿逕送上級法院」。
　　　　　　　　　　　　　　　　　　　書記官  蘇文儀
中　　華　　民　　國　　109 　年　　10　　月　　29　　日
附錄本案論罪科刑法條：
修正前毒品危害防制條例第4條第2項
製造、運輸、販賣第二級毒品者，處無期徒刑或七年以上有期徒
刑，得併科新臺幣一千萬元以下罰金。